臺灣臺中地方法院刑事判決
110年度金訴字第1211號
公  訴  人  臺灣臺中地方檢察署檢察官
被      告  顏宏錡


上列被告因詐欺等案件，經檢察官提起公訴（110年度偵字第376
22號），被告於準備程序中就被訴事實為有罪之陳述，受命法官
聽取當事人之意見後，經本院合議庭裁定由受命法官獨任進行簡
式審判程序，判決如下：
    主    文
己○○犯如附表二主文欄所示之罪，各處如附表二主文欄所示之刑
。應執行有期徒刑壹年陸月。
    犯罪事實
一、己○○（所涉參與犯罪組織部分，業經本院110年度金訴字第9
    98號判決在案，不在本案起訴及判決範圍）與丁○○（待其到
    案後由本院另行審結）、張嘉豪及其等所屬之詐欺集團（下
    稱系爭詐欺集團），共同基於意圖為自己不法所有之三人以
    上共同詐欺取財、一般洗錢之犯意聯絡，於民國110年7月14
    日前之某時，先由丁○○、己○○依照張嘉豪指示，搭乘UBER計
    程車至某便利商店，由己○○進入該便利商店，領取王俞茜所
    提供、內含王俞茜名下合作金庫商業銀行帳號000000000000
    0000號帳戶（下稱王俞茜合庫帳戶）提款卡之包裹（王俞茜
    所涉罪嫌經警方另案報告檢察官偵辦），復由系爭詐欺集團
    不詳成員以附表一所示之詐欺手法，向乙○○、戊○○詐欺，致
    使乙○○、戊○○因而陷於錯誤，於附表一所示之時間，轉帳如
    附表一所示之金額至王俞茜合庫帳戶內，再由丁○○、己○○搭
    乘UBER計程車，於附表一所示之時、地，由己○○持王俞茜合
    庫帳戶提款卡提領如附表一之款項，並由丁○○在附近接應把
    風，己○○提領完畢後，即將贓款交付丁○○輾轉交回系爭詐欺
    集團上手，以掩飾或隱匿特定犯罪所得之本質及去向，己○○
    藉此可獲得提款金額之4％作為報酬。
二、案經乙○○、戊○○告訴暨臺中市政府警察局第六分局報告臺灣
    臺中地方檢察署檢察官偵查起訴。
    理    由
一、程序暨證據能力之說明：
    被告己○○所犯係死刑、無期徒刑或最輕本刑為3年以上有期
    徒刑或高等法院管轄第一審案件以外之罪，其於準備程序期
    日就被訴事實為有罪之陳述（見本院卷第57頁），經受命法
    官告知簡式審判程序之旨，並聽取當事人之意見後，依刑事
    訴訟法第273條之1第1項規定，經合議庭裁定由受命法官獨
    任進行簡式審判程序。又依同法第273條之2、第159條第2項
    等規定，簡式審判程序之證據調查，不受同法第159條第1項
    、第161條之2、第161條之3、第163條之1及第164條至第170
    條規定之限制，合先敘明。
二、認定犯罪事實之理由及證據：
　㈠訊據被告就上開犯罪事實均坦承不諱（見本院卷第57、69頁
    ），核與證人即同案被告丁○○於警詢之供述、證人即告訴人
    乙○○、戊○○於警詢時之陳述大致相符（被告於偵查中之供述
    及證人之證述，卷證頁碼詳如附表一所示），並有如附表一
    所示之書證在卷可憑，足認被告之自白與事實相符，堪以採
    信。
　㈡綜上所述，本案事證明確，被告上揭犯行均堪認定，均應依
    法論科。
三、論罪科刑：
　㈠法律構成要件之說明： 
　　1.按刑法第339條之4第1項第2款規定之立法意旨略以：「本
      款所謂『3人以上共同犯之』，不限於實施共同正犯，尚包
      含同謀共同正犯。」。經查，本案詐欺犯行之參與人員共
      有被告、同案被告丁○○、共犯張嘉豪及系爭詐欺集團其他
      成員，足見本案共犯確為3人以上，是被告行為該當刑法
      第339條之4第1項第2款之要件甚明。
　　2.按洗錢犯罪本質在於影響合法資本市場並阻撓偵查，不因
      為自己或為他人洗錢而有差異，且洗錢之行為包含處置（
      即將犯罪所得直接予以處理）、多層化（即為使偵查機關
      難以追查金流狀況，以迂迴層轉、化整為零之多層化包裝
      方式，掩飾或隱匿特定犯罪所得）及整合（即收受、持有
      或使用他人犯罪所得，使該犯罪所得披上合法之外衣，回
      歸正常金融體系）等各階段行為，其模式不祇一端，上開
      為自己或為他人洗錢之二分法，不僅無助於洗錢之追訴，
      且徒增實務事實認定及論罪科刑之困擾（最高法院108年
      度台上字第1744號判決意旨參照）。又按依新法規定，倘
      行為人意圖掩飾或隱匿特定犯罪所得來源，而將特定犯罪
      所得直接消費處分，甚或交予其他共同正犯予以隱匿，或
      由共同正犯以虛假交易外觀掩飾不法金流移動，即難認僅
      單純犯罪後處分贓物之行為，應仍構成新法第2條第1或2
      款之洗錢行為（最高法院108年度台上字第3086號判決意
      旨參照）。經查，被告係按上手之指示，提領被害人匯入
      指定帳戶內之詐欺款項，逐層繳回詐欺集團上手，其行為
      自屬「處置」犯罪所得之要件，自應構成一般洗錢罪。
　㈡核被告所為，均係犯刑法第339條之4第1項第2款之三人以上
    共同詐欺取財罪、洗錢防制法第14條第1項之一般洗錢罪。
　㈢按所謂事中共同正犯，即學說所謂之「相續的共同正犯」或
    「承繼的共同正犯」，係指前行為人已著手於犯罪之實行後
    ，後行為人中途與前行為人取得共同實行犯罪之意思，而參
    與實行行為而言。至於事中共同正犯對於其參與前之他共同
    正犯行為應否負責，學理上雖有爭議，但共同正犯之所以適
    用「一部行為全部責任」，即在於共同正犯間之「相互利用
    、補充關係」，若他共同正犯之前行為，對加入之事中共同
    正犯於構成要件之實現上，具有重要影響力，即他共同正犯
    與事中共同正犯對於前行為與後行為皆存在相互利用、補充
    關係，自應對他共同正犯之前行為負責；否則，事中共同正
    犯對他共同正犯之前行為，既未參與，亦無形成共同行為之
    決意，即難謂有行為共同之存在，自無須對其參與前之犯罪
    行為負責。亦即，於通常情形，事中共同正犯對於其參與前
    之行為，因不具有因果性，故僅就其參與後之行為及結果負
    其責任；但於某些犯罪，前行為人所實現之行為，其行為之
    效果仍在持續進行中，後行為人參與時，利用該持續存在之
    先行為效果，於此情形方可認為後行為人對於前行為人所生
    之結果亦具有因果性，且係與先行為人共同惹起結果，而亦
    須負整體責任。故於判斷事中共同正犯應否對於其參與前之
    犯罪行為負責時，自應就該犯罪之性質、前行為對於加入之
    後行為於構成要件之實現上是否具有重要之影響力、前行為
    與後行為間是否皆存在相互利用及補充之關係、前行為是否
    存在繼續發生可讓後行為人加以補充利用之因果、後行為人
    參與時前行為之法益侵害是否已經結束、後行為人是否瞭解
    前行為人之意思而與前行為人取得共同實行犯罪之意思，暨
    後行為人是否係因認識及容認前行為人所實行之行為而利用
    該既成之事態參與後行為等諸端而定（最高法院105年度台
    上字第2397號判決意旨參照）。經查，被告、同案被告丁○○
    、共犯張嘉豪及系爭詐欺集團其他成員，均係由系爭詐欺集
    團不詳成員先員詐欺附表一所示之被害人使其受騙，並將款
    項匯入系爭詐欺集團指定之帳戶後，再由被告、同案被告丁○○前往提領款項，並由被告將款項交予同案被告丁○○輾轉繳
    回上手，足見其等行為係需由多人縝密分工方能完成之組織
    性、集團性犯罪，各角色彼此分工，各司其職，堪認被告應
    知悉其所參與之行為，為系爭詐欺集團詐欺被害人財物、並
    掩飾或隱匿特定犯罪所得之本質及去向之全部犯罪計劃之一
    部分行為，而共同達成不法所有之犯罪目的，自應共同負整
    體責任，是被告與上開成員間具有犯意聯絡及行為分擔，應
    論以共同正犯。
　㈣被告就附表一部分，各係以一行為同時觸犯三人以上共同詐
    欺取財罪及一般洗錢罪，均為想像競合犯，依刑法第55條前
    段規定，應各從一重論以三人以上共同詐欺取財罪處斷。
　㈤被告所犯如附表二所示2罪，犯意各別，行為互殊，應分論併
    罰。
　㈥刑之加重減輕事由：
　　1.被告前因妨害自由、違反藥事法、妨害性自主、毒品等案
      件，經法院判處有期徒刑2月、4月（共9罪）、4月（共2
      罪）、1年9月、1年10月、7月、4月（共4罪）、4月（共5
      罪），並經本院106年度聲字第5426號裁定應執行有期徒
      刑4年2月，於109年6月26日縮短刑期執行完畢出監，竟於
      上開罪刑執行完畢後之5年內，故意犯本案有期徒刑以上
      之各罪，均為累犯，經依司法院釋字第775號解釋意旨，
      參酌被告對於刑罰之反應力係屬薄弱，審以其適用累犯加
      重其刑後，並未有所受刑罰超過其所應負擔罪責之情形，
      爰依刑法第47條第1項規定，各加重其刑。
　　2.按犯前2條之罪，在偵查或審判中自白者，減輕其刑，洗
      錢防制法第16條第2項定有明文。經查，被告於審判中就
      上開一般洗錢犯行自白犯行，依上開規定原應減輕其刑，
      惟被告本案均係從一重論以三人以上共同詐欺取財罪，則
      就被告此部分想像競合輕罪得減刑部分，由本院於後述量
      刑時一併衡酌。
　㈦爰審酌被告正值青年，不思依循正途獲取穩定經濟收入，竟
    貪圖不法利益，參加系爭詐欺集團收取詐欺贓款並掩飾或隱
    匿特定犯罪所得之本質及去向，其價值觀念顯有偏差，所為
    殊值非難；又考量被告犯後坦承犯行，而就一般洗錢犯行有
    上述自白情形，再酌以其參與系爭詐欺集團之時間、擔任之
    角色、本案參與情形及被害人所匯款項金額等犯罪情節，兼
    衡其智識程度、家庭經濟狀況（詳見本院卷第70頁），分別
    量處如主文所示之刑，並衡酌其所犯各罪侵害法益之異同、
    對侵害法益之加重效應及時間、空間之密接程度，而為整體
    評價後，定應執行刑如主文所示。
四、沒收： 
　  按犯罪所得，屬於犯罪行為人者，沒收之，但有特別規定者
    ，依其規定；前2項之沒收，於全部或一部不能沒收或不宜
    執行沒收時，追徵其價額，刑法第38條之1第1項、第3項分
    別定有明文。經查，被告本案報酬原為其提領款項之4％，固
    經被告於警偵審歷次供述在卷（見偵卷第82、212頁，本院
    卷第57頁），然被告於警偵審均堅稱：其僅做110年7月14日
    當日而已，同案被告丁○○尚未給薪水等語（見偵卷第82、21
    2頁，本院卷第57頁），核與同案被告丁○○於警詢時陳稱：
    己○○只做1天而已等語相符（見偵卷第67頁），是被告辯稱
    其並未因當車手而取得任何報酬等語，並非顯不可採，而依
    照卷內證據，復無法認定被告已取得犯罪所得，尚無從宣告
    沒收其犯罪所得。至洗錢防制法第18條第1項固規定「犯第1
    4條之罪，其所移轉、變更、掩飾、隱匿、收受、取得、持
    有、使用之財物或財產上利益，沒收之；犯第15條之罪，其
    所收受、持有、使用之財物或財產上利益，亦同」，此一規
    定採取義務沒收主義，只要合於前述規定，法院即應為相關
    沒收之諭知，然該洗錢行為之標的是否限於行為人所有者始
    得宣告沒收，法無明文，實務上一向認為倘法條並未規定「
    不問屬於犯罪行為人與否均沒收」時，自仍以屬於被告所有
    者為限，始應予沒收。暨參諸最高法院100年度台上字第502
    6號判決「毒品危害防制條例第19條第1項關於沒收之規定，
    固採義務沒收主義，凡犯同條例第4條至第9條、第12條、第
    13條或第14條第1項、第2項之罪者，其供犯罪所用或因犯罪
    所得之財物，均應諭知沒收。但該法條並未規定『不問屬於
    犯罪行為人與否』，均沒收之，自仍以屬於被告所有者為限
    ，始應予以沒收」之意旨，本院認在洗錢防制法並未規定「
    不問屬於犯罪行為人與否」之情形下，自宜從有利於被告之
    認定。從而，被告既未實際取得被害人受騙而轉帳之款項，
    該款項亦非在其實際掌控中，尚無從依洗錢防制法第18條第
    1項前段規定沒收，附此敘明。
據上論斷，應依刑事訴訟法第273條之1第1項、第299條第1項前
段，洗錢防制法第14條第1項，刑法第11條前段、第28條、第339
條之4第1項第2款、第55條、第47條第1項、第51條第5款，刑法
施行法第1條之1第1項，判決如主文。
本案經檢察官丙○○提起公訴，檢察官甲○○到庭執行職務。
中　　華　　民　　國　　111 　年　　2 　　月　　9 　　日
                  刑事第十四庭  法  官  田雅心
以上正本證明與原本無異。
如不服本判決應於收受送達後20日內向本院提出上訴書狀，並應
敘述具體理由；其未敘述上訴之理由者，應於上訴期間屆滿後20
日內向本院補提理由書（均須按他造當事人之人數附繕本）「切
勿逕送上級法院」。
告訴人或被害人如不服判決，應備理由具狀向檢察官請求上訴，
上訴期間之計算，以檢察官收受判決正本之日起算。
　　　　                        書記官  王嘉麒
中　　華　　民　　國　　111 　年　　2 　　月　　9 　　日
【附錄論罪科刑法條】
◎刑法第339條之4第1項
犯第339條詐欺罪而有下列情形之一者，處1年以上7年以下有期
徒刑，得併科100萬元以下罰金：
一、冒用政府機關或公務員名義犯之。
二、三人以上共同犯之。
三、以廣播電視、電子通訊、網際網路或其他媒體等傳播工具，
    對公眾散布而犯之。
◎洗錢防制法第14條第1項
有第2條各款所列洗錢行為者，處7年以下有期徒刑，併科新臺幣
5百萬元以下罰金。 
【附表一】（時間：民國 / 金額：新臺幣）
編號 被害人 詐欺過程 轉帳時間 轉入帳戶 被害人轉帳金額 提款車手 提款時間 提款金額（未含手續費） 證據（卷頁）        提款地點   1 乙○○（提出告訴） 系爭詐欺集團成員於110年7月14日16時59分許，以網路購物消費設定為分期付款錯誤為由，對乙○○實施詐欺，致乙○○陷於錯誤，依指示轉帳至王俞茜合庫帳戶（轉帳時間、金額及轉入帳號均詳右列）。 110年7月14日18時19分 王俞茜合庫帳戶（帳號0000000000000000號） 99195元 己○○ 110年7月14日18時21分、22分、23分  20005元、 20005元、 20005元 共 60015元 ⑴被告丁○○、己○○於警詢、偵訊之供述（110偵37622第65-71頁、第77-83頁、第211-212頁） ⑵乙○○於警詢之證述（110偵37622第89、93頁） ⑶乙○○轉帳明細手機翻拍照片（110偵37622第105頁） ⑷王俞茜合作金庫商業銀行帳戶交易明細表（110偵37622第59頁） ⑸監視器影像畫面翻拍照片（110偵37622第141-142頁）        臺中市○○區○○街000號統一超商逢吉門市         己○○ 110年7月14日18時30分、32分 20005元、 19005元 共 39010元 ⑴被告丁○○、己○○於警詢、偵訊之供述（110偵37622第65-71頁、第77-83頁、第211-212頁） ⑵乙○○於警詢之證述（110偵37622第89、93頁） ⑶乙○○轉帳明細手機翻拍照片（110偵37622第105頁） ⑷王俞茜合作金庫商業銀行帳戶交易明細表（110偵37622第59頁） ⑸監視器影像畫面翻拍照片（110偵37622第143頁）        臺中市○○區○○路000號統一超商逢廣門市   2 戊○○ （提出告訴） 戊○○於110年7月13日，在臉書上看到貸款訊息，即將對方帳號加入LINE好友，系爭詐欺集團不詳成員即以文書費用等理由，對戊○○實施詐欺，致使戊○○陷於錯誤，依指示轉帳至王俞茜合庫帳戶（轉帳時間、金額及轉入帳號均詳右列）。 110年7月14日19時34分 王俞茜合作金庫商業銀行帳戶（帳號0000000000000000號） 8000元 己○○ 110年7月14日19時36分 8005元 ⑴被告丁○○、己○○於警詢、偵訊之供述（110偵37622第65-71頁、第77-83頁、第211-212頁） ⑵戊○○於警詢之證述（110偵37622第107-110頁） ⑶戊○○自動櫃員機交易明細表（110偵37622第131頁） ⑷王俞茜合作金庫商業銀行帳戶交易明細表（110偵37622第59頁） ⑸監視器影像畫面翻拍照片（110偵37622第145頁）        臺中市○○區○○路000號統一超商逢盛門市   
【附表二】
編號 犯罪事實 被害人 主文 1 如附表一編號1所示 乙○○ 己○○犯三人以上共同詐欺取財罪，累犯，處有期徒刑壹年肆月。 2 如附表一編號2所示 戊○○ 己○○犯三人以上共同詐欺取財罪，累犯，處有期徒刑壹年壹月。